【裁判字號】    90,訴,2798
【裁判日期】    901220
【裁判案由】    偽造文書
【裁判全文】
臺灣臺中地方法院刑事判決                          九十年度訴字第二七九八號
    公  訴  人  臺灣臺中地方法院檢察署檢察官
    被      告  甲○○
右被告因偽造文書案件，經檢察官提起公訴 (九十年度偵字第一六０九五號)，本院
判決如左：
    主  文
甲○○連續行使偽造私文書，足以生損害於公眾，累犯，處有期徒刑肆月，如易科罰
金，以參佰元折算壹日。
臺中縣警察局中縣警交字第Ｈ00000000號、Ｈ00000000號舉發違反
道路交通管理事件通知單（含收執聯、移送聯、迴覆聯、存查聯）上偽造之「黃志宏
」簽名署押，均沒收。
    事  實
一、甲○○曾於民國 (下同）八十七年二月二日因妨害秩序案件，經本院判處有期徒
    刑六月，並已確定，於八十七年十二月九日執行完畢，猶不知悔改，復基於行使
    偽造私文書之概括犯意，先於九十年二月二十六日二十三時許，駕駛車牌ＴＳＫ
    ─九八一號輕機車，行經臺中縣太平市○○○路五五號前，未戴安全帽，違規駕
    駛，遭警員李坤忠攔下盤查後，甲○○恐為警員李坤忠發現其違反道路交通安全
    規則上情，為脫免被開告發單處罰，乃向警員李坤忠謊報冒用其弟黃志宏 (已於
    八十九年十月二十三日死亡）名義，並在臺中縣警察局中縣警交字第Ｈ0000
    0000號舉發違反道路交通管理事件通知單移送聯收執聯之「收受通知聯者簽
    章」欄內偽造「黃志宏」之簽名署押（一式複寫於收執聯、移送聯、迴覆聯、存
    查聯上），表示已收到該通知單，再將該通知單交給取締之警員李坤忠收執，足
    以生損害於道路交通管理機關對於交通管理之正確性。其後又於九十年六月二十
    六日九時許，駕駛車牌ＥＺＴ─四三七號輕機車，行經臺中縣太平市○○路二七
    一巷口，未帶駕駛執照，違規駕駛，遭警員林高璋攔下盤查後，甲○○恐為警員
    林高璋發現其違反道路交通安全規則上情，為脫免被開告發單處罰，乃向警員林
    高璋謊報冒用黃志宏名義，並在臺中縣警察局中縣警交字第Ｈ00000000
    號舉發違反道路交通管理事件通知單移送聯收執聯之「收受通知聯者簽章」欄內
    偽造「黃志宏」之簽名署押（一式複寫於收執聯、移送聯、迴覆聯、存查聯上）
    ，表示已收到該通知單，再將該通知單交給取締之警員林高璋收執，足以生損害
    於道路交通管理機關對於交通管理之正確性。
二、案經臺中縣警察局移送臺灣臺中地方法院檢察署檢察官偵查起訴。
    理  由
一、右揭事實業據被告迭在警訊、偵審中坦承不諱，並有上開舉發違反道路交通管理
    事件通知單移送聯影本、戶口名簿影本附於偵查卷可稽，當屬可信。其偽造上開
    文書之結果，有使道路交通管理機關誤認係上開被冒用人違反道路交通安全規則
    之虞，自足以生損害於道路交通管理機關對於交通管理之正確性。右揭犯行，事
    證明確，洵堪認定。
二、查被告在警員填發之舉發違反道路交通管理事件通知單上偽造被害人之署押，由
    形式上觀察，即足以知悉係表示由被害人出具領收通知之證明，與事先在印妥內
    容之收據上偽簽他人之姓名相同，該移送聯自屬刑法第二百十條所稱之私文書（
    最高法院著有八十三年度臺上字第六六三一號判例可資參照）。被告於偽造署押
    後將之交付警員，顯然於該文書之內容有所主張，核被告所為係犯刑法第二百十
    六條、第二百十條之行使偽造私文書罪。而被告偽造署押之行為，為偽造私文書
    之階段行為，另其偽造私文書後持以行使，偽造之低度行為應為行使之高度行為
    所吸收，均不另論罪。其先後二次犯行，時間密接，且犯罪構成要件相同，顯係
    基於概括犯意所為，為連續犯，應依刑法第五十六條之規定論以一罪，並依法加
    重其刑。被告曾於八十七年二月二日因妨害秩序案件，經本院判處有期徒刑六月
    ，並已確定，於八十七年十二月九日執行完畢，有臺灣臺中地方法院檢察署被告
    刑案資料查註紀錄表一件附卷可憑，其於五年內再犯有期徒刑以上之本罪，為累
    犯，應依法遞加重其刑。爰審酌被告犯罪之動機係為規避行政罰、智識程度為國
    中畢業、手段、所生危害、與黃志宏係屬兄弟關係及其犯後坦承認錯之態度等一
    切情狀，量處如主文所示之刑，並審酌其身體、教育、職業、家庭之關係，依法
    諭知易科罰金之折算標準，以示懲儆。
三、如主文第二項所示之署押，係偽造之署押，應依刑法第二百十九條規定宣告沒收
    。
四、據上論斷，應依刑事訴訟法第二百九十九條第一項前段、刑法第二百十六條、第
    二百十條、第五十六條、第四十七條、第四十一條第一項前段、第二百十九條、
    罰金罰鍰提高標準條例第二條，判決如主文。
中      華      民      國      九十      年      十二    月    二十    日
   臺灣臺中地方法院刑事第二庭
                                        法  官  羅  永  安
右正本證明與原本無異。
如不服本判決，應於送達後十日內向本院提出上訴狀（須附繕本），上訴於臺灣高等
法院臺中分院。
                                        書記官
中      華      民      國      九十      年      十二    月    二十四  日
附錄本案論罪科刑實體法條文：
刑法第二百十條
偽造、變造私文書，足以生損害於公眾或他人者，處五年以下有期徒刑。
刑法第二百十六條
行使第二百十條至第二百十五條之文書者，依偽造、變造文書或登載不實事項或使登
載不實事項之規定處斷。


司法院資訊處製作；財團法人民間司法改革基金會備份。
